【裁判字號】    89,重訴,30
【裁判日期】    890828
【裁判案由】    損害賠償
【裁判全文】
臺灣士林地方法院民事判決  八十九年重訴字第三○號
    原      告  甲○○
                        身分證.
    被      告  乙○○  住台北市大同區○○○路一０三號十一樓之二
                        身分證.
    訴訟代理人  丙○○  住同右.
右當事人間附帶民事訴訟請求損害賠償事件，經刑事庭裁定移送本院審理，本院判決
如左：
    主    文
被告應給付原告新台幣肆拾萬元及自民國八十八年十月二十一日起至清償日止，按週
年利率百分之五計算之利息。
原告其餘之訴駁回。
訴訟費用由被告負擔二十五分之一；餘由原告負擔。
本判決原告勝訴部分，於原告以新台幣拾參萬肆仟元供擔保後，得假執行。但被告如
於假執行程序實施前，以新台幣肆拾萬元為原告預供擔保，得免為假執行。
原告其餘假執行之聲請駁回。
    事    實
甲、原告方面：
一、聲明：被告應給付原告新台幣（下同）一千萬元，並願供擔保請准宣告假執行。
二、陳述：
  (一)兩造原同為台北市大同區○○○路一０三號「樓中堡大廈」之住戶，緣被告因懷
    疑原告於該大廈七樓其所有房屋前之公用走廊上，擺置水族箱等物竊用該大廈住
    戶共有之電氣，於民國八十八年一月十六日下午二時卅分許，在該大廈之住戶區
    分所有權人會議含住戶大會會議時提出討論，嗣經該大廈管理委員會總幹事吳清
    隆於會後親自查察結果並無竊電情事。詎被告明知於此，猶基於概括犯意，意圖
    散布於眾，連續先於八十八年八月九日十二時許（嗣後更正為十時許），至上開
    「樓中堡大廈」大廳櫃台領取掛號信時，當眾對櫃台服務人員及吳清隆等人，以
    同一事由指摘原告竊用公電，足以毀損原告名譽；繼於同年九月廿七日下午三時
    卅分許，在本院刑事第十一法庭，就其被訴竊盜一案（本院八十八年易字第一一
    四０號）公開審判時，復當庭以言詞指稱原告以插頭插置於公用照明指示燈之插
    座上竊用公電，而陳述足以毀損原告名譽之事。
  (二)原告現任中國河洛易經學院易經堪輿學教授暨高級顧問、中國乾坤國寶堪輿設計
    學會理事長、經政府認定為國寶級地理師、天津大學建築堪輿學教授暨首席顧問
    、救國團人相學暨易經堪輿學講師，遭被告連續公然誹謗，名節、尊嚴損傷至鉅
    ，並導致原告無法在「樓中堡大廈」辦公處所營業，並因繳不出房貸致該辦公處
    所遭法院拍賣，實際損失超過二千萬元以上，爰訴請被告賠償非財產上之損害一
    千萬元。
三、證據：提出原告簡歷暨相關證書、證件影本共廿六張、「樓中堡大廈」代收住戶
    掛號信件登記簿節本影本、台北市政府建設局函影本各一份、營業收入支票影本
    三紙，並聲請援用臺灣高等法院八十九年度上易字第一五七號刑事案件全部卷證
    資料。
乙、被告方面：
一、聲明：駁回原告之訴。如受不利判決，願供擔保請准宣告免為假執行。
二、陳述：原告確有偷電行為，被告行為不構成誹謗罪。被告係遭該「樓中堡大廈」
    管理委員會總幹事吳清隆與原告勾串陷害，且偷用電氣多為繼續犯，一旦被發現
    受人指責，隨時將插頭拔下電線收走，自然不會留下痕跡，吳清隆之證詞頂多僅
    能證明其調查當時原告並未偷電，尚不足以反證其全然未曾偷電，物證勝於人證
    ，被告所提出之錄影帶及照片確可證明原告偷電，又被告於八十八年八月九日十
    二時許並不在家，不可能在大廈管理員櫃檯誹謗原告。原告於被告指述其偷電前
    之八十六年十一月間起即已繳不出房貸，嗣經銀行以其違約而聲請拍賣該房屋抵
    償，與被告八十八年一月十六日起指述其偷電之行為無關。
三、證據：提出臺灣高等法院八十九年度上易字第一五七號刑事判決影本、刑事聲明
    上訴狀影本各一份、照片二張、錄影帶一卷，並聲請訊問證人即「樓中堡大廈」
    住戶郭天樞。
丙、本院依職權向台北市大同區戶政事務所函查原告身分證職業欄註記之依據，並向
    稅捐稽徵機關函調原告申報綜合所得稅之資料，另調閱本院八十八年度自字第二
    八三號、八十八年度易字第一一四０號刑事案卷及本院八十七年度執字第三七二
    三號號執行卷宗。
    理    由
一、本件原告起訴主張：兩造原同為台北市大同區○○○路一０三號「樓中堡大廈」
    之住戶，被告因懷疑原告於該大廈七樓其所有房屋前之公用走廊上，擺置水族箱
    等物竊用該大廈住戶共有之電氣，於八十八年一月十六日下午二時卅分許，在該
    大廈之住戶區分所有權人會議含住戶大會會議時提出討論，嗣經該大廈管理委員
    會總幹事吳清隆於會後親自查察結果並無竊電情事，詎被告明知於此，猶基於概
    括犯意，意圖散布於眾，連續先於八十八年八月九日十時許，至上開「樓中堡大
    廈」大廳櫃台領取掛號信時，當眾對櫃台服務人員及吳清隆等人，以同一事由指
    摘原告竊用公電，足以毀損原告名譽；繼於同年九月廿七日下午三時卅分許，在
    本院刑事第十一法庭，就其被訴竊盜一案（本院八十八年易字第一一四０號）公
    開審判時，復當庭以言詞指稱原告以插頭插置於公用照明指示燈之插座上竊用公
    電，而陳述足以毀損原告名譽之事，為此，訴請被告賠償非財產上之損害一千萬
    元等語。被告則以：原告確有偷電行為，被告係遭該「樓中堡大廈」管理委員會
    總幹事吳清隆與原告勾串陷害，且偷用電氣多為繼續犯，一旦被發現受人指責，
    隨時將插頭拔下電線收走，自然不會留下痕跡，吳清隆之證詞頂多僅能證明其調
    查當時原告並未偷電，尚不足以反證其全然未曾偷電，物證勝於人證，被告所提
    出之錄影帶及照片確可證明原告偷電，又被告於八十八年八月九日十二時許並不
    在家，不可能在大廈管理員櫃檯誹謗原告云云，以資抗辯。
二、原告主張兩造原同為台北市大同區○○○路一０三號「樓中堡大廈」之住戶，被
    告因懷疑原告於該大廈七樓其所有房屋前之公用走廊上，擺置水族箱等物竊用該
    大廈住戶共有之電氣，於八十八年一月十六日下午二時卅分許，在該大廈之住戶
    區分所有權人會議含住戶大會會議時提出討論，嗣經該大廈管理委員會總幹事吳
    清隆於會後親自查察結果並無竊電情事，詎被告先於八十八年八月九日十時許，
    至上開「樓中堡大廈」大廳櫃台領取掛號信時，當眾對櫃台服務人員及吳清隆等
    人，以同一事由指摘原告竊用公電，足以毀損原告名譽，繼於同年九月廿七日下
    午三時卅分許，在本院刑事第十一法庭，就其被訴竊盜一案（該院八十八年易字
    第一一四０號）公開審判時，復當庭以言詞指稱原告以插頭插置於公用照明指示
    燈之插座上竊用公電，而陳述足以毀損原告名譽之事等事實，被告對於右揭時、
    地在住戶區分所有權人會議含住戶大會會議時指出原告竊電，以及於本院八十八
    年易字第一一四０號刑案公開審判時，當庭以言詞指稱原告以插頭插置於公用照
    明指示燈之插座上竊用公電等情事固不否認，惟否認有於八十八年八月九日十二
    時許在「樓中堡大廈」大廳櫃台領取掛號信時，當眾對櫃台服務人員及吳清隆等
    人，指摘原告竊用公電，並辯稱其當時不在家，且原告確有竊用公電之事實云云
    。經查：
  (一)被告於本院八十八年易字第一一四０號竊盜案件公開審判時，當庭言詞指陳原告
    竊電部分之事實，除為被告所不爭執外，並經本院調閱該竊盜案卷核閱無訛。
  (二)另被告於八十八年八月九日上午十時許，至「樓中堡大廈」櫃台領取掛號信時，
    當眾向櫃台人員及吳清隆指稱原告竊用公電一節，業據原告提出該日「樓中堡大
    廈」代收住戶掛號信件登記簿節本影本附卷可稽，被告亦自認該登記簿上之簽名
    為其所簽，簽收時間為十點多等語，此外，證人即「樓中堡大廈」管理委員會總
    幹事吳清隆於本院八十八年度自字第二八三號刑事案件調查中亦證稱被告至該大
    廈大廳之櫃台領取掛號信時，並無他人向其詢問即主動對吳清隆及櫃台人員指陳
    原告竊用公電等語，是被告空言否認曾於八十八年八月九日十時許，在該大廈櫃
    台當眾指摘原告竊用公電，並辯稱證人吳清隆因與其素即相處不睦，故證言多偏
    袒原告云云，不足採信。
  (三)被告因懷疑原告於該大廈七樓其所有房屋前之公用走廊上，擺置水族箱等物竊用
    該大廈住戶共有之電氣，於八十八年一月十六日十四時三十分許，在該大廈之住
    戶區分所有權人會議含住戶大會會議時提出討論，針對該提案，經會議主席吳昌
    吉指示該大廈管理委員會總幹事吳清隆於會後親自查察結果，原告並無竊電情事
    ，有該會議紀錄影本一紙附於本院八十八年度自字第二八三號刑事案卷內可憑，
    並經證人吳昌吉於本院八十八年度自字第二八三號刑事案件調查中證述無訛，證
    人吳清隆及該大廈保全領班李棟樑亦分別於本院八十八年度自字第二八三號刑事
    案件調查中結證稱，經彼等實地查看，原告並無被告所指之竊電情事等語，則被
    告初於上開會議中就原告竊用公電一事提出討論，或因出於懷疑而據以指摘，惟
    嗣既經該會議責由管理委員會總幹事吳清隆查明並無其事且載明於會議紀錄內，
    被告至此當知其前因懷疑而指述之事，並非確實，而不再轉陳方是，詎其猶一再
    主動重覆就該已查無實據之同一事由執以指摘被告，自非善意發表之言論，再參
    以證人李棟樑於本院八十八年度自字第二八三號刑事案件調查中證稱每次其查被
    告竊電，被告即對其指稱原告偷用公電等語，益徵被告所辯無誹謗故意云云，殊
    無足採。
  (四)而證人即「樓中堡大廈」之住戶郭天樞於八十九年四月十四日到庭結證稱，伊確
    曾於八十七年底某日，經被告帶領到原告住處門口，並從門外看到牆上之公共插
    座上插有一個插頭，惟無法確定插頭之電線接到何處等語，證人郭天樞既無法確
    定該私有插頭之電線接到何處，自不足以作為證明原告竊用公電之積極證據。至
    於被告所提出之現場照片二幀及錄影帶一捲，該照片僅顯示原告在共用走廊加裝
    鐵門，且在共用插座上插有一私有插頭之情形，而經本院當庭勘驗上開錄影帶，
    其前半段內容係自加裝之鐵門外向內拍攝，顯示原告在共用走廊加裝鐵門外，於
    被隔離之公共走廊之一側放置有大型水族箱，另一側牆面上有避難指示燈一座，
    同側另一端牆面則有一公共插座，插座上另插有一方形私有插頭，惟看不出該私
    有插頭之電源線接往何處，後半段內容則係已進入鐵門內，並自內向外拍攝，該
    大型水族箱上垂下有多條電線（含插頭），其中二個插頭插於一長形私有延長線
    插座上，而該延長線插頭則插在另一側牆面之插座上等情，有勘驗筆錄一紙在卷
    足稽，而原告對於上開照片及錄影帶前半段內容之真正並不爭執，僅辯稱因公電
    插座接觸不良，故以私有插座插置其上，供另一側牆面上之避難方向指示燈使用
    等語，關於照片及錄影帶前半段內容，因亦無法確定私有插頭之電線接到何處，
    自不足以作為證明原告竊用公電之積極證據；至於錄影帶後半段之內容，則為原
    告所否認，辯稱其已於八十八年七月卅日將該房屋點交予拍定人，嗣後何人進入
    該鐵門內之公共走廊，以及究為何人將私有插頭插於公共插座上，其均不知情等
    語。被告則稱該錄影帶之後半段內容，係於八十八年七、八月間保全人員邱光琳
    告訴伊，該房屋外加裝之鐵門及窗戶均已被債權人拆走，伊才進入原鐵門範圍內
    之公共走廊上拍攝等語。查原告所有之上開房屋及其基地應有部分，確係於八十
    八年七月卅日點交予拍定人蘇青旗，業據本院調取本院八十七年度執字第三七二
    三號號執行卷宗核閱無訛，且依被告所述，其拍攝後半段內容時，該隔離之鐵門
    業遭拆除，任何人均得以進出原鐵門內之公共走廊，則原告顯已無法利用該鐵門
    排除其他住戶之使用，且依當時情形，應已屬原告將上開不動產點交予拍定人之
    後，是本院自不得以於原告遷離該住處後所攝得之情景，遽為不利於原告之認定
    ，亦不足以為被告有利之認定。
  (五)按所謂言論可分為事實陳述及意見表達，事實有真實與否的問題，意見則有適當
    與否之問題，刑法第三百十一條第三款固規定：「以善意發表言論，對於可受公
    評之事，而為適當之評論者，不罰」，惟該規定之所謂適當之評論，顯係指意見
    之表達而非事實之陳述，本件被告指摘原告竊電，盡皆為事實之陳述，而非意見
    之表達，自無該規定所指適當之評論不罰可言，併此敘明。
  綜上所述，被告確有連續故意誹謗原告，並致原告名譽受損之行為，其所辯無誹謗
  事實及無誹謗故意云云，均不足採信。臺灣高等法院八十九年度上易字第一五七號
  刑事確定判決除將被告至「樓中堡大廈」大廳櫃台領取掛號信時當眾指摘原告竊用
  公電之時間誤認為八十八年八月九日十二時許外，其餘部分亦同此認定，並經本院
  調取該刑事案件全卷核閱屬實。
三、按不法侵害他人之身體、健康、名譽、自由、信用、隱私、貞操，或不法侵害其
    他人格法益而情節重大者，被害人雖非財產上之損害，亦得請求賠償相當之金額
    ，為民法第一百九十五條第一項前段所明定。原告因遭被告連續誹謗，致其名譽
    受損，其精神受有相當之痛苦，自得請求非財產上之損害賠償。本院斟酌原告於
    遭被告誹謗時年四十七歲，正值壯年，並擔任台灣地區及大陸地區多處易經、堪
    輿學、人相學之教學及執業工作，遭被告連續公然誹謗，非但名節、尊嚴均受損
    ，工作上亦受到相當之干擾，而被告為一家庭主婦，其夫退休後在高爾夫球場工
    作，有二名子女，分別即將就讀大學及國小六年級，經濟能力尚屬小康等一切情
    況，認為原告於訴請被告賠償四十萬元慰撫金及自起訴狀繕本送達翌日即八十八
    年十月廿一日起至清償日止按週年利率百分之五計算法定遲延利息之範圍內，尚
    屬公允，為有理由，應予准許，逾此部分之請求，即非正當，應予駁回。
四、本件兩造均陳明願供擔保，請准宣告假執行或免為假執行，就原告勝訴部分，經
    核均無不合，爰分別酌定如主文所示之擔保金額，併予准許。至原告敗訴部分，
    其假執行之聲請已失所附麗，應予駁回。
五、本件判決基礎已臻明確，兩造其餘之攻擊防禦方法及訴訟資料經本院斟酌後，核
    與判決不生影響，無一一論述之必要，併予敘明。
據上論結，本件原告之訴為一部有理由、一部無理由，依民事訴訟法第七十九條但書
、第三百九十條第二項、第三百九十二條，判決如主文。
中      華      民      國    八十九    年      八      月    二十八    日
                                        臺灣士林地方法院民事第二庭
~B法      官  張國勳
右為正本，係照原本作成。
如對本判決上訴須於判決送達後廿日內向本院提出上訴狀
中      華      民      國    八十九    年      八      月    二十九    日
~B法院書記官  李汝婷


司法院資訊處製作；財團法人民間司法改革基金會備份。
